最高法院刑事判決
111年度台上字第5212號
上  訴  人  林至明                    


上列上訴人因妨害性自主案件，不服臺灣高等法院臺中分院中華
民國111年9月13日第二審判決（111年度侵上訴字第79號，起訴
案號：臺灣臺中地方檢察署111年度偵字第1891號），提起上訴
，本院判決如下：
    主  文
上訴駁回。
    理  由
 一、按刑事訴訟法第377條規定，上訴於第三審法院，非以判決
     違背法令為理由，不得為之。是提起第三審上訴，應以原
     判決違背法令為理由，係屬法定要件。如果上訴理由書狀
     並未依據卷內訴訟資料，具體指摘原判決不適用何種法則
     或如何適用不當，或所指摘原判決違法情事，顯與法律規
     定得為第三審上訴理由之違法情形，不相適合時，均應認
     其上訴為違背法律上之程式，予以駁回。至原判決是否違
     法，與上訴是否以違法為理由，係屬二事。
二、本件原判決以第一審判決所認定上訴人林至明有如第一審判
    決犯罪事實欄所載之對心智缺陷之人犯強制性交犯行，以及
    所犯罪名。因而維持第一審關於量處上訴人有期徒刑7年1月
    部分之判決，駁回上訴人所為第二審之上訴，已敘述第一審
    判決所處之刑並無違誤，應予維持之理由。
三、上訴意旨略稱：上訴人領有中度身心障礙證明及精神分裂重
    大傷病卡，認知、理解、自我控制、分辨是非等能力，明顯
    較常人為低。又上訴人因喜歡被害人即告訴人甲女（代號：
    AB000-A110465，真實姓名、年籍詳卷），一時情不自禁、
    欠缺思慮而為強制性交犯行。上訴人已知悔悟，且為家庭經
    濟支柱，若入監服刑，家庭成員勢必無依。足認其有情輕法
    重之情形，客觀上足以引起一般同情，其犯罪情狀顯可憫恕
    。原判決未適用刑法第59條規定酌減輕其刑，有適用法則不
    當之違法。又上訴人陳報：被害人之信函已表達願原諒上訴
    人等情，係屬刑法第57條所定科刑時應審酌之事項，原判決
    未予斟酌上情，致量刑過重違法等語。
四、經查：
  ㈠刑法第59條所規定之酌量減輕其刑，必其犯罪另有特殊之原
    因、環境或背景，在客觀上足以引起一般之同情，且於法律
    上別無其他應減輕或得減輕其刑之事由，認即予以宣告法定
    最低度刑猶嫌過重者，始有其適用。又是否適用上揭規定酌
    量減輕其刑之認定，係屬法院得依職權裁量之事項，倘其裁
    量權之行使並無濫用情形，即不得任意指為違法，而據為上
    訴第三審之理由。 
    原判決說明：審酌上訴人於其妻、子與被害人同睡一床之情
    景下，對被害人為強制性交犯行，造成被害人身心受創，因
    此住院診治，上訴人之犯罪情節及所生實害非輕。又上訴人
    對被害人提出誣告告訴，造成被害人受有二度傷害等情。而
    刑法第222條第1項第3款加重強制性交罪之法定刑為「7年以
    上有期徒刑」，難認情輕法重而顯可憫恕，不符刑法第59條
    酌減其刑規定之旨。此屬原審裁量權行使之事項，依上開說
    明，於法並無不合，自不得任意指為違法。此部分上訴意旨
    泛言指摘原判決未予酌減其刑違法，並非適法之第三審上訴
    事由。
　㈡量刑之輕重，係屬事實審法院得依職權裁量之事項，倘未逾
    越法律所規定之範圍，又未違背罪刑相當原則，即不得任意
    指摘為違法。
　　原判決以第一審審酌上訴人罹患精神疾病、無前科紀錄、犯
    罪手段、犯後坦承犯行等一切情狀，而為量刑，於法並無不
    合，因此予以維持。已以行為人責任為基礎，並斟酌刑法第
    57條各款所列情形而為量刑，既未逾法定刑度，又未濫用裁
    量之權限，亦不違背罪責相當原則，即不得任意指為違法。
    此部分上訴意旨指摘：原判決所為量刑過重違法云云，同非
    適法之第三審上訴理由。至於上訴意旨另指被害人已願意原
    諒上訴人乙節，惟上訴人所具陳報狀所附被害人信函係記載
    ：我會原諒，不過（要）面對法律處理等語（見第一審卷第
    105頁)，並未明確表示可以對上訴人從輕量刑。又被害人於
    原審審理時，已由其告訴代理人檢具刑事陳述意見狀，明確
    表達第一審量刑無誤，上訴人不值得原諒等語(見原審卷第6
    9至72頁)。此部分上訴意旨猶指摘：原判決未考量被害人願
    意原諒上訴人之情狀，所為量刑過重違法云云，顯非依據卷
    內訴訟資料而為指摘，洵非合法之第三審上訴理由。
五、綜上，上訴意旨係就原審量刑職權之適法行使，仍持己見，
    漫為指摘違法，難認已符合首揭法定之第三審上訴要件。本
    件上訴為違背法律上之程式，應予駁回。
據上論結，應依刑事訴訟法第395條前段，判決如主文。
中　　華　　民　　國　　111 　年　　12　　月　　15　　日
                  刑事第五庭審判長法　官  李錦樑
                                  法　官  蘇素娥
                                  法　官  錢建榮
                                  法　官  林婷立
                                  法　官  周政達
本件正本證明與原本無異
                                  書記官  黃秀琴
中　　華　　民　　國　　111 　年　　12　　月　　20　　日